臺灣臺中地方法院刑事判決　　　　　　　94年度金訴字第25號
公　訴　人　台灣台中地方法院檢察署檢察官
被　　　告　丙○○
指定辯護人　本院公設辯護人丁○○
上列被告因洗錢防制法等案件，經檢察官提起公訴（94年度偵字
第4738號、94年度偵字第9391號），及台灣桃園地方法院檢察署
檢察官移送併辦（94年度偵字第8879號），本院判決如下：
    主    文
丙○○共同以掩飾、隱匿自己因重大犯罪所得財物為常業，處有
期徒刑年拾月。扣案如附表3、附表5所示物品（除現金新台幣
壹拾伍萬陸仟元外），均沒收。犯罪所得財物新台幣肆佰壹拾肆
萬柒仟玖佰元，除其中新台幣貳佰肆拾捌萬元應發還被害人甲○○、新台幣玖拾萬陸仟玖佰元應發還被害人乙○○外，其餘新
台幣柒拾萬壹仟元沒收之，如全部或一部不能沒收時，以其財
產抵償之。
    犯罪事實
一、丙○○於民國93年11月底某日，經由網友結識真實姓名年籍
    不詳、綽號「阿生」、「神經」之成年男子，明知「阿生」
    、「神經」係以電話問卷通知中獎為名義，詐騙他人財物之
    詐騙集團成員，仍與真實姓名年籍不詳、綽號「阿凱」之成
    年男子共同基於常業詐欺、及為掩飾常業詐欺所得金錢之犯
    意聯絡，加入該詐騙集團為成員擔任俗稱「車手」之工作，
    其工作內容為：隨時依據「阿生」、「神經」之指示，前往
    位於台中市○○路之「超峰速運」或台中市○○街之「加達
    快遞公司」領取該詐騙集團收購之人頭帳戶銀行提款卡、存
    摺等物，並依據「阿生」、「神經」之電話指示，將被害人
    遭詐騙所匯入之款項自人頭帳戶內提領出，領出之贓款累積
    至一定金額後，扣除丙○○應得之報酬每月新台幣（下同）
    四萬元至八萬元後，所餘款項轉匯入「阿生」、「神經」指
    定之人頭帳戶內（遭查獲之轉匯日期、金額、轉入帳戶詳見
    附表1），而透過此一洗錢方式掩飾、隱匿犯常業詐欺罪所
    得之財物，並恃以為常業。嗣有甲○○、乙○○等人接獲該
    詐騙集團成員電話，誆稱其等中獎，惟需先繳交稅金或加入
    臨時會員繳交會費或愛心捐款或再次參加派彩活動等種種名
    義，逐步誘騙甲○○、乙○○等人陷於錯誤，而依詐騙集團
    成員之指示，分別匯出如附表2所示之款項，入渠等指定之
    人頭帳戶（被害人、匯款日期、金額、帳戶均詳如附表2所
    示）。丙○○與「阿凱」則於被害人受騙匯出款項後，持被
    害人已匯入款項之特定提款卡，分別在台中縣太平市、大里
    市及台中市東區、中區等地，隨機選取金融機構之自動櫃員
    機，將詐得款項悉數領出。嗣於94年3月9日20時許，為警在
    台中市○區○○街156號「加達快遞公司」前查獲，扣得如
    附表3所示之物；並於同日分別在台中市○區○○路84之1號
    「超峰速運公司」及台中縣太平市○○街35號地下室等處，
    分別查獲如附表4、5所示之物。
二、案經台中市警察局第二分局報請台灣台中地方法院檢察署檢
    察官偵查起訴，及台灣桃園地方法院檢察署檢察官移送併案
    。
    理  由
一、被告丙○○固坦承其接受綽號「阿生」、「神經」等詐騙集
    團成員指示，負責擔任提款、匯款及至貨運行領取人頭帳戶
    存摺、提款卡等工作，惟辯稱其於93年10月、11月間透過網
    友認識「阿生」，直至94年1月中旬才開始擔任車手，且擔
    任車手期間，另有打零工，並不是以之為常業云云。經查：
  (一)被告自93年11月底某日，即加入綽號「阿生」、「神經」等
    人組成之詐騙集團，負責從事提領現金及轉匯之工作等情，
    業據其迭於警詢及偵訊中供述明確（台灣台中地方法院檢察
    署94偵字第4738號卷(一)第8頁、第48頁，台灣桃園地方法院
    檢察署94偵字第8879號卷第26頁），核與被害人甲○○、乙○○指述遭詐騙之情節相符，並有如附表3、4、5所示之人
    頭帳戶存摺、提款卡、用以與「阿生」等人聯絡之行動電話
    、向貨運行領取人頭帳戶存摺、提款卡之提貨單、轉匯匯款
    單、已提領之現金等查扣物品扣案可資佐證；再參以被告於
    93 年12月20日，將「阿生」等人所屬之詐騙集團詐得之贓
    款彙集後，在中國國際商業銀行太平分行將贓款20萬元轉匯
    入人頭帳戶楊清雲開立於交通銀行台南分行帳號0000000000
    00號之帳戶內之行為（台灣桃園地方法院檢察署94偵字第88
    79號卷第12頁），堪認被告於本院審理時改稱自94年1月起
    才開始擔任「車手」云云，應屬卸責之詞，不足採信。
  (二)又刑法上所謂常業犯，指反覆以同種類行為為目的之社會活
    動之職業性犯罪而言，至於犯罪所得之多寡，是否恃此犯罪
    為唯一之謀生職業，則非所問，縱令兼有其他職業，仍無礙
    於該常業犯罪之成立（最高法院85年台上字第510號判例可
    資參照）。查綽號「阿生」、「神經」之成年男子組成之詐
    騙集團以電話通知中獎、巧立各項名目詐騙被害人匯款，其
    等收購大量人頭帳戶，由集團部分成員負責撥打詐騙電話致
    被害人陷於錯誤而匯款，又僱用被告及真實姓名年籍不詳、
    綽號「阿凱」之成年男子等人分別擔任領款、匯款工作，且
    皆使用人頭帳戶接受匯款，短短時間即詐得鉅額金錢（被害
    人甲○○遭詐騙2百48萬元，被害人乙○○遭詐騙93萬6千9
    百元），顯係以詐欺、洗錢為目的之職業性犯罪。而被告在
    上開犯罪期間，每月獲利4萬元至8萬元，所得之報酬足以供
    作其生活費用之來源，顯係賴上開犯行維生，應論以常業犯
    無疑，自不因其是否有其他工作而異。是被告雖辯稱：伊擔
    任車手期間，另有打零工云云，亦無礙於常業犯之成立。
  (三)另公設辯護人為被告辯護稱：被告取得人頭帳戶之存摺及提
    款卡後，至金融機構提領現金，本質上為其實施詐欺行為之
    犯罪手段，並非於取得財物後另為掩飾、隱匿其詐欺所得之
    行為，應不構成洗錢罪嫌等語。惟按洗錢防制法所稱洗錢，
    係指下列行為：(1)掩飾或隱匿因自己重大犯罪所得財物或財
    產上利益者。(2)掩飾、收受、搬運、寄藏、故買或牙保他人
    因重大犯罪所得財物或財產上利益者。洗錢防制法第2條定
    有明文。本件被告加入詐騙集團向不特定之社會大眾詐取金
    錢並以之為常業，屬洗錢防制法第3條第1項第5款規定之重
    大犯罪。綽號「阿生」等人負責以上述誆稱中獎之方法詐取
    被害人金錢，使被害人轉帳或存、匯款至事先收購之人頭帳
    戶，被告則負責自貨運行領取人頭帳戶存摺、提款卡、自提
    款機領取詐欺所得，並將詐欺所得彙集後轉入其他人頭帳戶
    ，其等使用人頭帳戶供被害人存、匯款之目的即在於掩飾詐
    欺所得財物，以避免偵查機關之追查，且該常業詐欺所得款
    項經被告擔任車手自人頭帳戶領取後，偵查機關無法由人頭
    帳戶追查提款人，已阻斷偵查機關追查詐欺所得之連繫，且
    被告領取款項後，亦以匯款之方式再將詐欺所得轉匯入其他
    人頭帳戶（轉匯情形詳見附表1），有交通銀行存摺存款往
    來明細查詢資料（台灣桃園地方法院檢察署94偵字第8879號
    卷第12-1 3頁）、華南商業銀行台南分行存款往來明細表（
    上開94偵字第8879號卷第23頁）、華南商業銀行存款憑條（
    上開94偵字第8879號卷第30頁）、台灣新光商業銀行匯款回
    條（上開94偵字第4738號卷(一)第40頁）等在卷可稽，顯見被
    告所屬之詐騙集團使用人頭帳戶使被害人匯款再提領嗣後轉
    匯之目的在於掩飾隱匿犯罪所得。再者，「阿生」等人於被
    害人受詐騙匯款至指定之人頭帳戶後，即通知被告持人頭帳
    戶提款卡至提款機領款，再分別存入人頭帳戶等情，亦據被
    告供述明確，可見被告領款目的在於阻斷贓款流向之連繫，
    而非單純處分贓款可比。被告掩飾因自己重大犯罪所得財物
    違反洗錢防制法之犯行甚屬明確，其辯稱無洗錢犯行云云，
    即非可取。
  (四)又按共同正犯之意思聯絡，原不以數人間直接發生者為限，
    即有間接之聯絡者，亦包括在內。如甲分別邀約乙、丙犯罪
    ，雖乙、丙間彼此並無直接之聯絡，亦無礙於其為共同正犯
    之成立（最高法院77年台上字第2135號判例可資參照）。本
    件扣案之人頭帳戶存摺、提款卡雖未包含被害人甲○○匯入
    如附表2甲○○部分編號6至11號之帳戶，及被害人乙○○匯
    入如附表2乙○○部分編號1至7號及編號10之帳戶，惟被害
    人甲○○、乙○○確遭被告所屬詐騙集團詐取財物等情，業
    據被害人指述綦詳，並有被害人甲○○轉帳之交易轉帳明細
    17紙（上開94偵4738號卷(二)第14-18頁）、被害人乙○○轉
    帳之交易轉帳明細10紙（上開94偵4738號卷(二)第29-37頁）
    在卷可按，被告並自承依據「阿生」指示與另一名擔任車手
    之「阿凱」有交叉使用各自持有之存摺及提款卡之情形，堪
    認被害人遭詐騙後所匯款之款項全數由被告所參與之詐騙集
    團成員提領一空，是被告就上開詐騙集團成員所為之行為，
    亦應負共同正犯之罪責。
  (五)本件事證已臻明確，被告之犯行足堪認定。
二、被告加入詐騙集團以詐欺為業，並掩飾、隱匿常業詐欺所得
    財物等行為，係犯刑法第340條之常業詐欺罪，及洗錢防制
    法第9條第3項、第1項之掩飾、隱匿因自己重大犯罪所得財
    物為常業罪。被告提款、取款乃詐欺取財、洗錢犯罪構成要
    件之行為，並非僅是犯罪行為完成後處分贓物之行為，且其
    所為係完成整個詐騙集團行為之不可或缺之行為，是依其所
    為之犯行及整體犯罪內容以觀，自應負共同正犯之責任，而
    認被告係掩飾、隱匿因自己重大犯罪所得之財物，公訴人認
    被告係犯洗錢防制法第9條第2項、第3項之掩飾他人因重大
    犯罪所得之財物之常業洗錢罪，容有未洽，併此敘明。被告
    就上開犯行，與綽號「阿生」、「神經」、「阿凱」之成年
    男子間，有犯意聯絡及行為分擔，為共同正犯。又被告所犯
    上開常業詐欺罪及以犯洗錢之罪為常業罪間，有方法、結果
    之牽連關係，應依刑法第55條之規定，從一重論以犯洗錢之
    罪為常業罪處斷。本件起訴意旨雖未論及被告於如附表1所
    示之時間將詐騙所得轉匯入人頭帳戶而掩飾或隱匿之，惟此
    部分與起訴有罪部分，有實質上一罪關係，為起訴效力所及
    ，本院自得併予審究。茲審酌被告正值壯年，不思正當途徑
    獲取報酬，為圖不法財物，參與詐騙集團為業，以惡劣手段
    向社會大眾騙取金錢，嚴重危害社會秩序，並造成被害人金
    錢損失，又利用人頭帳戶增加被害人尋求救濟之困難，並兼
    衡被告未曾受有期徒刑以上刑之宣判，素行尚稱良好等一切
    情狀，量處如主文所示之刑。
三、扣案如附表3及附表5所示之物（除附表5之現金15萬6千元外
    ），均係被告或共犯所有供犯罪所用之物，爰依刑法第三十
    八條第一項第二款規定，併予宣告沒收。末按犯洗錢防制法
    第九條之罪者，其因犯罪所得財物或財產上利益，除應發還
    被害人或第三人者外，不問屬於犯人與否，沒收之。如全部
    或一部不能沒收時，追徵其價額或以其財產抵償之；所謂因
    犯罪所得財物，包括因犯罪取得之報酬在內，該法第12條第
    1 項、第4條第2款分別定有明文。被告先後於93年12月20日
    、93年12月29日及94年1月4日，匯款20萬元、23萬4千元及
    29 萬7千元，至如附表1編號1至3所示之人頭帳戶，此三筆
    匯款金額自屬被告所參與之詐騙集團之犯罪所得；被害人甲○○共遭詐騙248萬元（詳見附表2）、被害人乙○○共遭詐
    騙93萬6千9百元（詳見附表2），是被告所參與之詐騙集團
    犯罪所得財物共計4百14萬7千9百元（20萬元＋23萬4千元＋
    29 萬7千元＋248萬元＋93萬6千9百元＝4百14萬7千9百元）
    ，除其中248萬元應發還被害人甲○○、93萬6千9百元應發
    還被害人乙○○外，其餘款項共73萬1千元均屬犯罪所得財
    物，均應依洗錢防制法第12條第1項規定諭知沒收，如全部
    或一部不能沒收，應以其財產抵償之。至被告於94年3月9日
    經警查扣之33萬3千元匯款回條；另如附表4在超峰速運公司
    內扣得、被告用以領取裝有人頭帳戶資料包裹之費用7萬7千
    元，及如附表5在台中縣太平市○○街35號地下室置物箱內
    扣得、被告自人頭帳戶提領詐騙款項後先行預扣之報酬15萬
    6千元，上開三筆犯罪所得（33萬3千元、7萬7千元及15萬6
    千元）時間，均與被害人甲○○、乙○○遭詐騙匯款之時間
    相當接近甚至重疊，堪認為被害人甲○○、乙○○遭詐騙款
    項之一部份，不再重複列入被告犯罪所得計算，附此敘明。
    又扣得之7萬7千元及15萬6千元，合計23萬3千元，應依被害
    人甲○○、乙○○遭詐騙之金額比例發還之。
據上論斷，應依刑事訴訟法第二百九十九條第一項前段，洗錢防
制法第九條第三項、第一項、第十二項第一項，刑法第十一條前
段、第二十八條、第三百四十條、第五十五條、第三十八條第一
項第二款，罰金罰鍰提高標準條例第一條前段、第二條，判決如
主文。
中　　華　　民　　國　　94　　年　　10　　月　　20　　日
                  刑事第二庭    審判長法  官  蔡名曜
                                      法  官  林金灶
                                      法  官  陳姵君
上正本證明與原本無異。
如不服本判決，應於送達後十日內向本院提出上訴狀（須附繕
本），上訴於台灣高等法院台中分院。
                                      書記官  劉文永
中　　華　　民　　國　　94　　年　　10　　月　　20　　日
附錄論罪法條：
中華民國刑法第340條
以犯第339條之罪為常業者，處一年以上七年以下有期徒刑，得
併科五萬元以下罰金。
洗錢防制法第9條
犯第2條第1款之罪者，處5年以下有期徒刑，得併科新臺幣三百
萬元以下罰金。
犯第2條第2款之罪者，處7年以下有期徒刑，得併科新臺幣五百
萬元以下罰金。
以犯前二項之罪為常業者，處3年以上10年以下有期徒刑，得併
科新臺幣1百萬元以上1千萬元以下罰金。
法人之代表人、法人或自然人之代理人、受雇人或其他從業人員
，因執行業務犯前三項之罪者，除處罰行為人外，對該法人或自
然人並科以各該項所定之罰金。但法人之代表人或自然人對於犯
罪之發生，已盡力監督或為防止行為者，不在此限。
犯前四項之罪，於犯罪後六個月內自首者，免除其刑；逾六個月
者，減輕或免除其刑；在偵查或審判中自白者，減輕其刑。
